【裁判字號】    99,上易,636
【裁判日期】    990518
【裁判案由】    竊盜
【裁判全文】
臺灣高等法院刑事判決                 99年度上易字第636號
    上  訴  人  臺灣新竹地方法院檢察署檢察官
    被      告  甲○○
    指定辯護人  本院公設辯護人  王永炫
上列上訴人因被告竊盜案件，不服臺灣新竹地方法院98年度審易
字第744號，中華民國99年1月21日第一審判決（起訴案號：臺灣
新竹地方法院檢察署98年度偵字第5383號），提起上訴，本院判
決如下：
    主  文
原判決關於犯罪事實二、（四）踰越安全設備竊盜未遂部分暨定
執行刑部分，均撤銷。
甲○○踰越安全設備竊盜，累犯，處有期徒刑柒月。
    事  實
一、甲○○前於民國90年間因違反槍砲彈藥刀械管制條例案件，
    經原審以90年度訴字第151號判決判處有期徒刑1年4 月、罰
    金100,000 元確定（編號）；又於93年間因施用第一級毒
    品案件，經臺灣苗栗地方法院（下稱苗栗地院）以94年度苗
    簡字第489號判決判處有期徒刑6月確定（編號）；又於94
    年間因竊盜案件，經苗栗地院以94年度苗簡字第991 號判決
    判處拘役30日確定（編號）；又於95年間因施用第一級毒
    品案件，經苗栗地院以95年度訴字第441 號判決判處有期徒
    刑8 月確定（編號）；上開編號、、之案件嗣因適
    用減刑條例，經苗栗地院以96年度聲減字第455 號裁定減刑
    並定應執行有期徒刑1 年、拘役15日、罰金50,000元確定，
    再與上開編號之案件接續執行，於96年12月10日縮刑期滿
    執行完畢。
二、詎仍不知悔改，基於意圖為自己不法所有之竊盜故意，於98
    年7月2日上午10時30分許，騎乘竊得之機車（按：原審犯罪
    事實三，竊取溫茜梅機車部分，經原審判處有期徒刑3 月）
    ，前往新竹縣寶山鄉○○○路59巷21號之倉庫，趁無人注意
    之際，踰越窗戶侵入其內（侵入建築物部分未據告訴），徒
    手竊取乙○○所有之鋁料5 公斤、白鐵20公斤等物，得手後
    正欲離去之際，為乙○○發覺，報警而當場查獲。
三、案經乙○○訴由新竹縣政府警察局竹東分局報告臺灣新竹地
    方法院檢察署檢察官偵查起訴。
    理  由
壹、程序部分
一、本件係臺灣新竹地方法院檢察署檢察官據告訴人乙○○請求
    提起上訴，上訴書敘明被告破壞告訴人位於新竹縣寶山鄉○
    ○○路59巷21號倉庫防盜設備而入內行竊，遭告訴人發覺後
    復有攻擊告訴人之行為，惡性重大等語，而臺灣高等法院檢
    察署檢察官於本院99年4 月27日審理蒞庭時，亦表明僅就原
    審判決犯罪事實二、（四）被告於98年7月2日上午10時30分
    許，前往新竹縣寶山鄉○○○路59巷21號之倉庫，徒手竊取
    乙○○財物之部分，提起上訴（見本院卷99年 4月27日審判
    程序筆錄第 2頁），故本件上訴範圍，限於原審判決犯罪事
    實二、（四）部分，合先敘明。
二、按被告以外之人於審判外之言詞或書面陳述，除法律有規定
    者外，不得作為證據；又被告以外之人於審判外之陳述，雖
    不符第159條之1至第159條之4之規定，但經當事人於審判程
    序同意作為證據，法院審酌該言詞陳述或書面陳述作成時之
    情況，認為適當者，亦得為證據；當事人、代理人或辯護人
    於法院調查證據時，知有第159條第1項不得為證據之情形，
    而未於言詞辯論終結前聲明異議者，視為有前項之同意，刑
    事訴訟法第159條第1項、第159條之5規定甚明。經查，本判
    決後開所引用之各該被告以外之人於審判外之陳述（包括書
    面陳述），雖屬傳聞證據，惟業經被告、辯護人及檢察官於
    本院審理時均表示無意見而不予爭執，且迄至本院言詞辯論
    終結前亦均未聲明異議，本院審酌上開證據資料製作時之情
    況，尚查無違法不當及證明力明顯過低之瑕疵，亦認為以之
    作為證據應屬適當，故揆諸前開法律規定與說明，爰逕依刑
    事訴訟法第159條之5規定，認前揭證據資料均例外有證據能
    力。
貳、實體部分
一、被告於上開時、地，徒手竊取該鋁料、白鐵等物之事實，業
    據被告迭於警詢、偵訊、原審及本院審理時坦承不諱，核與
    證人乙○○於警詢及檢察官訊問時指述遭竊之情節相符，並
    有證人乙○○出具之贓物認領保管單1件、現場照片8幀在卷
    可稽，足認被告出於任意性之自白與事實相符，堪以採信。
二、又按刑法上竊盜罪既遂未遂區分之標準，係採權力支配說，
    即行為人將竊盜之客體，移入一己實力支配之下者為既遂，
    若著手於竊盜，而尚未脫離他人之持有，或未移入一己實力
    支配之下者，則為未遂（最高法院84年度臺上字第2256號判
    決意旨參照）。本件被告於本院審理中坦承：「當時我已經
    離開被害人家裡，在馬路上被被害人看到。」、「我已經提
    兩袋東西準備要走，被害人從外面回來，被他發現」、「我
    承認有偷兩袋東西，也拿出去了，是準備要離開時，被害人
    從外面回來發現了」」等語（見本院卷99年4 月27日審判程
    序筆錄第4 頁、第6 頁）。是以，本件被告係於竊取該鋁料
    、白鐵等物已得手後，於欲離開之際，始被證人乙○○發現
    ，是該鋁料、白鐵等物已由被告攜帶而建立自己持有支配之
    狀況，核屬既遂。
三、綜上所述，本件事證已臻明確，被告犯行堪以認定，應予依
    法論科。
參、論罪科刑
一、核被告所為，係犯刑法第321條第1項第 2款之踰越安全設備
    竊盜罪。本件犯罪事實，經原審法院檢察署檢察官依刑法第
    321條第1項第 2款踰越牆垣竊盜罪提起公訴，原審蒞庭檢察
    官則於原審準備程序時當庭更正起訴法條為第321條第1項第
    2款、第2項之踰越安全設備竊盜未遂罪，惟按前所述，被告
    犯行，應屬既遂，又既遂、未遂乃犯罪之階段行為，故毋庸
    變更起訴法條，附此敘明。
二、檢察官據告訴人乙○○請求提起上訴，主張被告行竊財物遭
    告訴人發覺後，復有攻擊告訴人之行為，已構成刑法第 329
    條之準強盜罪云云。惟查：
  (一)按刑法第329 條之準強盜罪，旨在以刑罰之手段，保障人民
    之身體自由、人身安全及財產權，免受他人非法之侵害。立
    法者就竊盜或搶奪而當場施以強暴、脅迫者，僅列舉防護贓
    物、脫免逮捕或湮滅罪證三種經常導致強暴、脅迫行為之具
    體事由，係選擇對身體自由與人身安全較為危險之情形，視
    為與強盜行為相同，而予以重罰。擬制為強盜行為之準強盜
    罪構成要件行為，雖未如刑法第328 條強盜罪之規定，將實
    施強暴、脅迫所導致被害人或第三人不能抗拒之要件予以明
    文規定，惟必於竊盜或搶奪之際，當場實施之強暴、脅迫行
    為，已達使人難以抗拒之程度，其行為之客觀不法，方與強
    盜行為之客觀不法相當，而得與強盜罪同其法定刑，司法院
    釋字第630號解釋闡述甚明。故竊盜或搶奪之行為人，縱因
    防護贓物、脫免逮捕或湮滅罪證，而有當場施以強暴、脅迫
    之行為，惟其所實施之強暴、脅迫行為，若尚未達於使人難
    以抗拒之程度者，即難與強盜行為同視，自不能遽依準強盜
    罪論擬。至於行為人所施用之強暴、脅迫行為，是否足使被
    害人在身體或精神上達於難以抗拒之程度，自應就當時之具
    體事實，予以客觀之判斷，最高法院96年度台上字第7243號
    、第7348號、第7601號判決，均同此見解。
  (二)告訴人乙○○於本院準備程序中雖陳稱：「被告要逃跑，其
    與被告拉扯掙脫時，被告以手當武器，用抓用捶造成其受傷
    」等語（見本院卷99年4月7日準備程序筆錄第 3頁、第5至6
    頁），並提出行政院衛生署新竹醫院診斷證明書，證實當時
    確受有「胸部及腹部多處瘀傷及擦傷」之傷害結果（見本院
    卷第48頁）；然被告矢口否認有攻擊證人乙○○之行為，並
    辯稱：「我完全沒有反擊，因為被害人一開始就拿著刀子，
    我就害怕了，我提著竊得之財物在馬路上遇到被害人，他拿
    刀子追我，我跑到坡崁，他就持刀殺我三刀，讓我掉下去」
    、「我掉下去時拉到被害人衣服，被害人也抓著我的手，我
    請被害人拉我上來，但被害人拿刀子刺我的手讓我掉下去，
    結果我的手受傷，雙腳骨折」、「當時乙○○抓我的時候，
    我有掙扎，但未動手，我吊在那裡，他要把我放掉，所以用
    刀刺我的手」等語（見本院卷99年4月27日審判程序筆錄第5
    頁，99年4月7日準備程序筆錄第3、6頁），參以原審卷附之
    為恭紀念醫院診斷證明書，載明案發時被告受有：「右踝
    開放性骨折合併脫臼與感染及皮膚壞死左前臂肌腱斷裂
    右踝前比腓韌帶斷裂」等傷害，有為恭紀念醫院於98年 7月
    28日出具之之診斷證明書乙紙附卷可稽（見原審卷第15頁）
    ，以及被告案發當時因跌落坡崁受傷，經救護人員以擔架搶
    救之現場照片乙幀（見偵5383號卷第43頁），互核以觀，足
    見被告當時為告訴人乙○○發現而追捕過程中因跌落坡崁所
    受傷害程度嚴重。況且，告訴人乙○○於本院審理中陳稱：
    「（對被告診斷證明書所載受傷情形，有何意見？）當時被
    告偷我的鐵，我就隨手抓起旁邊的鐵，被告對我有攻擊，我
    是出於自衛，我是在現場隨手抓起有切削的鐵管，是小的方
    形鐵管，那個鐵管是有比較尖的地方」等語（見本院卷第46
    頁），是告訴人乙○○發現竊賊時，確有在現場抓起切削鐵
    管之行為。
  (三)綜上，依上開被告之供述及告訴人乙○○之陳述相互勾稽，
    可認被告竊取該鋁料、白鐵等物得手後，欲離開之際，為告
    訴人乙○○發現，告訴人乙○○於追捕被告過程中，被告徒
    手並未持有任何凶器，而告訴人乙○○手中則握有切削之鐵
    管，過程中兩人或可能發生短暫肢體接觸，被告逃至坡崁旁
    時並因跌落坡崁致受有右踝韌帶斷裂、開放性骨折合併脫臼
    、左前臂肌腱斷裂等嚴重傷害；是以堪認被告當時應僅係為
    逃離現場，而與阻擋其離去並追捕之告訴人乙○○發生短暫
    拉扯，因雙方發生肢體衝突之時間甚短，且告訴人乙○○手
    中尚持有切削鐵管，而被告所受傷勢又極為嚴重，顯見被告
    於脫免逮捕途中，雖有抗拒行為，然並未致使被害人即告訴
    人乙○○達於不能抗拒之程度，即與準強盜罪之構成要件不
    符，檢察官認為被告之行為成立準強盜罪云云，即非有據。
三、被告有事實欄一所載之前案紀錄，並於96年12月10日縮刑期
    滿執行完畢，有臺灣新竹地方法院檢察署刑案資料查註紀錄
    表及本院被告前案紀錄表各 1份在卷可供參考，被告於受有
    期徒刑之執行完畢後， 5年之內再犯有期徒刑以上之本罪，
    為累犯，應依刑法第47條第1項之規定，加重其刑。
肆、原審以被告犯罪事證明確，據以論罪科刑，固非無見。惟查
    ，本件被告係於竊取財物已得手而欲離開之際，始被告訴人
    乙○○發現，被告竊盜犯行已屬既遂，原判決此部分論以刑
    法第321條第2項、第1項第2款之踰越安全設備竊盜未遂罪，
    容有未洽。檢察官據告訴人乙○○請求提起上訴，主張被告
    此部分之行為已構成刑法第 329條之準強盜罪云云，其上訴
    雖無理由，已如前述，惟原判決此部分既有前揭可議之處，
    仍屬無可維持，自應由本院將原判決關於犯罪事實二、（四
    ）部分連同定執行刑部分予以撤銷改判。爰審酌被告素行不
    佳，不謀以己力獲取財物，顯不尊重他人財產權益，及其行
    竊手段、方式、犯後坦承犯行態度尚可等一切情狀，量處有
    期徒刑7月，以資懲儆。
據上論斷，應依刑事訴訟法第369條第1項前段、第364條、第299
條第1項前段，刑法第321條第1項第2款、第47條第 1項，判決如
主文。
本案經檢察官洪泰文到庭執行職務。
中    華    民    國    99    年    5    月    18     日
                  刑事第十四庭審判長法  官  陳志洋
                                    法  官  謝靜慧
                                    法  官  梁耀鑌
以上正本證明與原本無異。
檢察官如不服本判決，應於收受送達後十日內向本院提出上訴書
狀，其未敘述上訴之理由者並得於提起上訴後十日內向本院補提
理由書（均須按他造當事人之人數附繕本）「切勿逕送上級法院
」。
被告不得上訴。
                                    書記官  莊淑茹
中    華    民    國    99    年    5    月    18     日
附錄：本案論罪科刑法條全文
中華民國刑法第321 條（加重竊盜罪）
犯竊盜罪而有左列情形之一者，處 6 月以上、 5 年以下有期徒
刑：
一  於夜間侵入住宅或有人居住之建築物、船艦或隱匿其內而犯
    之者。
二  毀越門扇、牆垣或其他安全設備而犯之者。
三  攜帶兇器而犯之者。
四  結夥三人以上而犯之者。
五  乘火災、水災或其他災害之際而犯之者。
六  在車站或埠頭而犯之者。
前項之未遂犯罰之。

司法院資訊處製作；財團法人民間司法改革基金會備份。
